【裁判字號】    97,台上,5610
【裁判日期】    971106
【裁判案由】    誣告
【裁判全文】
最高法院刑事判決            九十七年度台上字第五六一０號
上  訴  人  甲○○
自訴代理人  蘇建榮律師
被      告  乙○○
上列上訴人因自訴被告誣告案件，不服台灣高等法院台南分院中
華民國九十五年一月十八日第二審判決（九十四年度上訴字第一
五四號，自訴案號：台灣台南地方法院九十二年度自字第一四○
號），提起上訴，本院判決如下：
    主  文
上訴駁回。
    理  由
按刑事訴訟法第三百七十七條規定：上訴於第三審法院，非以判
決違背法令為理由，不得為之；是提起第三審上訴，應以原判決
違背法令為理由，係屬法定要件。如果上訴理由書狀並非依據卷
內訴訟資料具體指摘原判決不適用何種法則或如何適用不當，或
所指摘原判決違法情事顯與法律規定得為第三審上訴理由之違法
情形不相適合時，均應認其上訴為違背法律上之程式，予以駁回
。本件原判決以上訴人甲○○在第一審自訴意旨略稱：被告乙○
○明知伊並未殺害其父沈新基，竟意圖使伊受刑事處分，向國防
部高等軍事法院檢察署誣指伊殺害沈新基，使伊有受刑事處分之
危險，因認被告涉有刑法第一百六十九條第一項誣告罪嫌。惟經
審理結果，認為被告並未向上述檢察署誣告上訴人殺害沈新基，
因認不能證明被告犯誣告罪，乃維持第一審就此部分諭知被告無
罪之判決，而駁回上訴人在第二審之上訴。已詳細說明其證據取
捨及得心證之理由，對於上訴人所舉之證據如何不可採，亦在理
由內詳予指駁，俱有卷存之證據資料可資覆按。從形式上觀察，
原判決並無違背法令之情形。上訴人上訴意旨略以：被告虛構事
實具狀向國防部高等軍事法院檢察署告發伊涉嫌謀奪沈新基之財
產，及意圖使沈新基病情惡化，任其老死，而不送醫治療，嚴重
威脅沈新基身心健康等情；足以誘發軍事檢察官懷疑上訴人以不
作為方式殺害沈新基而開始偵查，使伊有受刑事處分之危險，可
見被告顯有誣告之犯意與行為，原審未予詳查，遽認被告並無誣
告犯行，自有不當。又誣告罪為即成犯，被告具狀誣告伊殺害沈
新基後，縱於軍事檢察官訊問時陳稱並無控告伊犯殺人罪之意思
，惟此要屬事後撤回告訴之息訟行為，於誣告罪之構成並無影響
，原判決據此謂被告無誣告之犯意，亦有未合。再被告因不滿沈
新基對財產之分配，一再虛構事實對伊及親人反覆興訟不休，顯
有誣告之犯行，原審未詳加審究，遽為其無罪之諭知，顯有違誤
云云。惟證據之取捨及事實之認定，均為事實審法院之職權，倘
其採證認事並未違背證據法則，並於判決內說明其取捨證據及得
心證之理由者，自不得任意指為違法。上訴人雖指控被告有前述
誣告犯行，並舉國防部高等軍事法院檢察署（九二）愛檢字第八
號案件之傳票（其上載明案由為「甲○○殺人等罪嫌案」）影本
一份為證。然原判決已於理由內說明：經第一審向國防部高等軍
事法院檢察署函查結果，被告向該署告發之內容為「上訴人涉嫌
謀奪沈新基財產，及意圖使沈新基病情惡化，也不送醫治療，嚴
重威脅沈新基身心健康，並意圖任其老死而死無對證」等情，有
該署民國九十三年六月九日審武字第九三○○○一一六一號函附
之檢舉信影本一份可稽。依其內容觀之，被告係指訴上訴人涉嫌
謀奪沈新基之財產，並意圖使沈新基病情惡化，任其老死而無對
證，並未具體指控上訴人有殺害沈新基之犯行。且被告於軍事檢
察官訊問時亦陳稱：「（問：是否控告甲○○殺人等罪嫌？）我
不是要控告他殺人，我主要控告他因為我父親沈新基本來要告他
侵占其全部財產，但提出告訴前，他卻將父親予以藏匿，因此我
認為他涉有妨害自由等，才予以告發」等語，有該署九十二年四
月二十八日訊問筆錄可稽，可見被告並無誣告上訴人犯殺人罪之
犯意與行為。而上訴人不僅將沈新基名下之土地所有權移轉登記
為其名義，並將沈新基帶至高雄市○○區○○街六三號三樓與其
同住，未讓沈新基與被告見面，有被告於原審所提出之土地登記
簿謄本一份在卷可稽，並經上訴人自承在卷。故被告告發之目的
，無非欲促使上訴人讓父親沈新基出面解決財產分配問題，並無
使上訴人受殺人罪刑事追訴之意思，因認其所為與誣告罪之構成
要件不符，而維持第一審諭知被告無罪之判決，經核於法並無違
誤。上訴意旨無非就原審採證認事職權之適法行使，以及原判決
已明確論斷詳細說明之事項任意加以指摘，自非適法之第三審上
訴理由。又被告於軍事檢察官訊問時陳稱其並未指控上訴人殺人
等語，係在解釋其告發之範圍並未包括殺人部分，以澄清軍事檢
察官之疑問。上訴意旨謂被告係在誣告上訴人犯殺人罪後，再向
軍事檢察官撤回其告發而為息訟之舉，不影響於誣告之既遂云云
，顯屬誤會，亦難認係適法之第三審上訴理由。至其餘上訴意旨
，無非仍就被告有無誣告之單純事實以及與本案無關之枝節問題
加以爭執，均非依據卷內資料具體指摘原判決有何違背法令情形
，顯與法律規定得為第三審上訴理由之違法情形不相適合。揆之
首揭說明，其上訴為違背法律上之程式，應予駁回。
據上論結，應依刑事訴訟法第三百九十五條前段，判決如主文。
中    華    民    國  九十七  年   十 一  月    六    日
                      最高法院刑事第九庭
                          審判長法官  洪  文  章
                                法官  王  居  財
                                法官  郭  毓  洲
                                法官  黃  梅  月
                                法官  邱  同  印
      本件正本證明與原本無異
                                      書  記  官
中    華    民    國  九十七  年   十一   月    十    日
                                                      Ｅ


司法院資訊處製作；財團法人民間司法改革基金會備份。
